【裁判字號】    89,訴,2796
【裁判日期】    900521
【裁判案由】    偽造文書等
【裁判全文】
臺灣高雄地方法院刑事判決                        八十九年度訴字第二七九六號
    公  訴  人  臺灣高雄地方法院檢察署檢察官
    被      告  丙○○
右列被告因偽造文書等案件，經檢察官提起公訴（八十八年度偵字第二一五四八號）
，本院判決如左：
    主    文
丙○○無罪。
    理    由
一、公訴意旨係以：被告丙○○基於意圖為自己不法所有及行使偽造私文書之概括犯
    意，自民國七十三年九月一日起至八十七年十月八日止，先後竊取其弟乙○○、
    甲○○所有之土地所有權狀、印章等物件資為擔保，再以其本人及同居人吳碧月
    （於八十八年七月三日死亡）之名義，分別向高雄縣永安鄉農會及漁會各冒貸新
    臺幣（下同）一千六百餘萬元及三百萬元，足以生損害於乙○○、甲○○本人及
    高雄縣永安鄉農會、漁會處理貸款事務之正確性。因而認被告涉犯有刑法第三百
    二十條第一項之竊盜罪、第二百十六條、第二百十條之行使偽造私文書罪及第三
    百三十九條第一項之詐欺取財罪嫌云云。
二、按犯罪事實應依證據認定之，無證據不得推定其犯罪事實；又不能證明被告犯罪
    或其行為不罰者，應諭知被告無罪之判決；另被告之自白，不得作為有罪判決之
    唯一證據，仍應調查其他必要之證據，以察其是否與事實相符。刑事訴訟法第一
    百五十四條、第三百零一條第一項、第一百五十六條第二項分別定有明文。而刑
    事訴訟法上所謂認定犯罪事實之證據，係指足以認定被告確有犯罪行為之積極證
    據，如未能發現相當證據或證據不足以證明，自不能以推測方法或擬制之詞為判
    斷資料（最高法院二十九年上字第三一０五號、四十年臺上字第八六號判例參照
    ）。
三、本件公訴人認被告涉有刑法第三百二十條第一項之竊盜罪、第二百十六條、第二
    百十條之行使偽造私文書罪及第三百三十九條第一項之詐欺取財等罪嫌，無非以
    被告於警訊及偵查中之供述、及有貸款約定書及借據等資料為其主要論據。訊據
    被告對於其向高雄縣永安鄉農會貸款之事實固不否認，惟堅詞否認有何前揭犯行
    ，辯稱：「土地貸款（指彌陀鄉○○段五一０地號及永安鄉○○○段六０六之八
    地號土地）是我父親（林金水）在過世前拿土地所有權狀及印章去農會設定的，
    又以土地向農會借錢也有經過我弟弟（乙○○、甲○○）的同意，至於向漁會貸
    款部分是甲○○自己借的，我沒有偷印章及土地所有權狀去冒貸。」等語。
四、經查：質之被害人乙○○、甲○○二人於本院九十年一月十七日調查時及九十年
    五月七日審理時均到庭證述：「向高雄縣永安鄉農會借款部分並不是被告冒貸的
    ，是我父親（林金水）拿土地去設定的，因我父親不識字，都由我哥哥（即被告
    ）去處理，不是被告偷走土地所有權狀及印章去設定，當時我父親拿土地去農會
    借款設定時，是以我父親、我們名義去設定，後來被告向農會借款時，有先經過
    我們的同意。」；及被害人甲○○另證稱：「向高雄縣永安鄉漁會借款二百八十
    五萬元（起訴書誤載為三百萬元），是我自己借的，當時向漁會申請借款金額為
    三百三十萬元，但只借得二百八十五萬元。」（見本院九十年一月十七日訊問筆
    錄）等語明確，核與被告前揭所辯情節相符，應堪認被告所辯伊並無竊取被害人
    乙○○、甲○○所有之土地所有權狀及印章，並冒用被害人乙○○、甲○○之名
    義向高雄縣永安鄉農會借款等語，尚屬可採。再查：被告前於警訊、偵查中雖自
    承有竊取土地所有權狀及印章，並持向高雄縣永安鄉農會冒名借款等情，惟據被
    告於本院九十年五月七日審理時辯稱：「是因為怕我弟弟誤會土地是我自己設定
    以支付債務，不願意原諒我，才先去警察局自首。」等語，亦與被害人乙○○、
    甲○○二人於本院審理時均證述：「我父親在世時，由被告幫忙父親處理魚塭。
    因為魚塭有負債，被告怕我們誤會是他把土地拿去設定偷借錢，所以才會去警察
    局自首。」（見本院九十年五月七日審判筆錄）等情相合，參以被害人甲○○於
    八十八年十二月二十二日偵查中即證稱伊有向高雄縣永安鄉漁會借錢、被害人乙○○另證稱向高雄縣永安鄉農會借錢部分，係伊簽名及伊有擔任連帶保證人等情
    ，均足認被告上揭所辯，應堪採信。從而，尚難僅憑被告於警訊及偵查中之白自
    ，在無其他補強證據足以佐證被告自白之犯罪非屬虛構，即遽以認定被告涉犯竊
    盜、行使偽造私文書及詐欺取財之犯行。此外，本院復查無其他積極證據足資證
    明被告有何公訴人所指之竊盜、行使偽造私文書及詐欺取財等犯行，既不能證明
    被告犯罪，按諸上揭法條及判例之說明，依法自應諭知被告無罪之判決。
據上論斷，應依刑事訴訟法第三百零一條第一項，判決如主文。
本案經檢察官陳瑞堯到庭執行職務。
中    華    民    國    九十      年      五      月      二十一      日
                                  臺灣高雄地方法院刑事第七庭
                                      法  官  蔡  正  雄
右正本證明與原本無異。
如不服本判決，應於判決送達後十日內，向本院提出上訴狀。
                                      書記官  許  雅  惠
中    華    民    國      九十      年      五      月      二十一      日


司法院資訊處製作；財團法人民間司法改革基金會備份。
